【裁判字號】    98,易緝,246
【裁判日期】    980601
【裁判案由】    詐欺
【裁判全文】
臺灣臺中地方法院刑事判決             98年度易緝字第246號
公  訴  人  臺灣臺中地方法院檢察署檢察官
被      告  甲○○
上列被告因詐欺案件，經檢察官提起公訴(86年度偵字第24995號
)，本院判決如下：
    主  文
本件免訴。
    理  由
一、公訴意旨略以：被告甲○○明知屏東長青老人安養院並未辦
    妥登記，其亦非股東，更非執行董事，乃意圖為自己不法之
    所有，於民國85年7月17日，在臺中市○○路○段191號布拉
    格茶坊1樓，詐邀乙○○投資老人安養院，佯稱：其係屏東
    長青老人安養院股東，擔任執行董事，並以一些安養院資料
    、政府機關函及照片，致乙○○陷於錯誤，而交付新臺幣 (
    下同)130 萬元現金給甲○○親收，而甲○○竟以統冠國際
    資訊有限公司任前開130萬元保管條之保證人，違反公司不
    得為任何保證人之規定，復以其係勝名國際商業股份有限公
    司之董事長，並提出公司執照、營利事業登記證可證，而甲
    ○○於詐得錢財後，始終拿不出憑證，甚且避不見面。經乙
    ○○查詢，始知悉安養院尚未辦妥登記手續，甲○○也不是
    股東，更不是董事，才知受騙。因認被告涉犯刑法第339條
    第1項、公司法第16條第1項罪嫌等語。
二、新舊法比較部分：
    查被告甲○○行為後，刑法於94年2月2日修正公布，並於95
    年7月1日施行。行為後法律有變更者，適用行為時之法律，
    但行為後之法律有利於行為人者，適用最有利於行為人之法
    律，刑法第2條第1項定有明文。而追訴時效期間之長、短，
    關係行為人是否受到刑事追訴或處罰，且追訴權時效完成者
    ，應依刑事訴訟法第302條第2款規定諭知免訴，而免訴判決
    乃為實體判決，是關於追訴時效期間之修正，應屬實體刑罰
    法律之變更，而有刑法第2條第1項之適用(最高法院24年7月
    民刑庭總會決議(2)參照)。依此，本件被告行為時即修正前
    刑法第80條第1項第2款規定，追訴權因3年以上10年未滿有
    期徒刑者，10年內不行使而消滅；修正後刑法第80條第1項
    第2款則規定追訴權因犯最重本刑為3年以上10年未滿有期徒
    刑之罪者，20年內未起訴而消滅；另修正後刑法第83條並將
    追訴權時效停止之原因修訂為因「起訴」、「依法停止偵查
    」或「因犯罪行為人逃匿而通緝」，且增列停止原因視為消
    滅之事由。是經比較修正前後之規定，修正後刑法所定追訴
    權時效期間較長，表示行為人被追訴之期限較久，修正後刑
    法之規定並未較有利於行為人，應依刑法第2條第1項前段規
    定，適用行為時即修正前刑法第80條之規定。又依「擇用整
    體性原則」，最高法院著有27年上字第2615號判例可資參照
    ，是關於追訴權時效之停止進行，及其期間、計算，亦應一
    體適用修正前刑法第81條、第83條之規定。
三、按案件時效已完成者，應諭知免訴之判決，且得不經言詞辯
    論為之，刑事訴訟法第302條第2款、第307條分別定有明文
    。又追訴權之時效，如依法律之規定，偵查、起訴或審判之
    程序，不能開始或繼續時，停止其進行。前項時效停止，自
    停止原因消滅之日起，與停止前已經過之期間，一併計算。
    停止原因繼續存在之期間，如達於第80條第1項各款所定期
    間4分之1者，其停止原因視為消滅，修正前刑法第83條定有
    明文。是刑法追訴權之時效規定，係指刑事追訴機關於法定
    期間內，怠於行使偵查、起訴、審判等追訴權，即生時效完
    成，而消滅追訴權之效果，故案經提起公訴後，被告在逃經
    依法通緝，致無法行使審判權時，其追訴權之時效，依同法
    第83條第1項、第3項之規定，應停止進行至法定追訴期間4
    分之1。
四、經查：被告甲○○被訴涉犯刑法第339條第1項、公司法第16
    條第1項罪嫌，該2罪有方法結果之牽連關係，為牽連犯，依
    刑法第55條後段規定從一重之刑法第339條第1項詐欺取財罪
    處斷，而詐欺取財罪法定刑為5年以下有期徒刑，拘役或科
    或併科1千元以下罰金，依修正前刑法第80條第1項第2款之
    規定，追訴權時效為10年；又被告因逃匿，經本院通緝，致
    審判不能進行，應一併計算該項時效停止進行之追訴期間4
    分之1，為2年6月。則本件之犯罪終了日為85年7月17日，經
    臺灣臺中地方法院檢察署檢察官於86年11月28日開始偵查，
    於86年12月27日提起公訴，並於87年1月9日繫屬本院，因被
    告逃匿致本院審判之程序不能開始，經本院於87年4月7日發
    布通緝，有本院刑事卷宗、偵查卷宗及通緝書在卷可稽 (見
    本院87年度易字第415號卷第39頁)。又依司法院大法官會議
    第138號解釋及最高法院82年第10次刑事庭會議決議意旨，
    已實施偵查及經提起訴訟，且在審判進行中，均不生時效進
    行之問題。基此，自被告犯罪行為終了日即85年7月17日起
    算，加上10年之時效期間、因通緝而時效停止進行之期間2
    年6月，及開始實施偵查日 (86年11月28日)至本院發布通緝
    前1日 (87年4月6日)之期間4月9日，再扣除提起公訴日 (86
    年12月27日)至案件繫屬於本院 (87年1月9日)之期間13日，
    經就上述各項期間加總計算後，被告被訴詐欺取財罪之追訴
    權時效，至遲已於98年5月13日完成。揆諸前揭說明，爰不
    經言詞辯論，逕為諭知免訴之判決。
五、至臺灣臺中地方法院檢察署檢察官偵查後移送併案審理部分
    (87年度偵字第2207號)，即被告另於85年間擔任會首召集合
    會，冒標向活會會員詐得會款後逃逸之犯行，因上揭被告經
    檢察官起訴之犯罪事實部分業已判決免訴，則該移送併案審
    理部分與檢察官起訴之犯罪事實部分間即無從認定有連續犯
    或牽連犯之裁判上一罪關係，本院自不得併予審理，此部分
    應退回移送併案審理單位另行依法處理，併予指明。
六、依刑事訴訟法第302條第2款、第307條判決如主文。
中    華    民    國    98    年    6     月    1     日
                  刑事第十六庭  審判長法  官  陳玉聰
                                      法  官  郭妙俐
                                      法  官  簡芳潔
以上正本證明與原本無異。
如不服本判決應於收受送達後10日內向本院提出上訴書狀，並應
敘述具體理由；其未敘述上訴理由者，應於上訴期間屆滿後20日
內向本院補提理由書（均須按他造當事人之人數附繕本）「切勿
逕送上級法院」。
                                      書記官  呂苗澂
中    華    民    國    98    年    6     月    1     日


司法院資訊處製作；財團法人民間司法改革基金會備份。
